智慧財產及商業法院民事判決  
110年度民著上更(一)字第3號
上  訴  人  全球華人藝術網有限公司

兼  法  定
代  理  人  林株楠              
共      同
訴訟代理人  林立婷律師  
被 上訴 人  劉國松                                   
訴訟代理人  蕭雄淋律師
            胡中瑋律師
上列當事人間確認著作權不存在等事件，上訴人對於中華民國10
7年11月23日臺灣臺中地方法院106年度智字第2號第一審判決提
起上訴，經最高法院第一次發回更審，本院於111年3月24日言詞
辯論終結，判決如下：
    主  文
上訴駁回。
第二審及發回前第三審訴訟費用由上訴人負擔。
    事實及理由
壹、程序事項
    按確認法律關係之訴，非原告有即受確認判決之法律上利益
    者，不得提起之，為民事訴訟法第247條第1項前段所明定。
    而所謂即受確認判決之法律上利益，係指因法律關係之存否
    不明確，致原告在私法上之地位有受侵害之危險，而此項危
    險得以對於被告之確認判決予以除去者而言。本件被上訴人
    主張上訴人就其所創作如原審判決書附表所示10幅美術著作
    （下稱系爭美術著作）之著作財產權、專屬授權、代理銷售
    關係、著作及圖檔委託銷售酬金請求權不存在，為上訴人所
    否認，則上開權利是否存在即屬不明確，致被上訴人在法律
    上之地位有不安狀態存在，而此種狀態得以本件確認判決將
    之除去，揆諸首揭說明，被上訴人提起本件確認之訴，應有
    確認利益。
貳、實體事項
一、被上訴人主張：上訴人林株楠為上訴人全球華人藝術網有限
    公司（下稱全球華人公司）之負責人，竟指示員工譚嬋娟佯
    以承辦行政院文化建設委員會（現名為行政院文化部，下稱
    文建會）「百年藝術家」活動，欲建置臺灣百年藝術家傳記
    電子書(下稱系爭電子書)為由，聯絡被上訴人提供美術著作
    圖檔等資料及授權事宜，被上訴人遂於民國100年6月27日在
    譚嬋娟提出之同意書（下稱系爭同意書）上簽名，事後始知
    系爭同意書竟記載被上訴人讓與作品之著作權、授與獨家代
    理銷售權、給予高額佣金及專屬授權，該契約因雙方意思表
    示不一致而不成立，標的不明確不生效力，違反公序良俗、
    顯失公平而無效。又系爭同意書並無對價，被上訴人係受上
    訴人詐欺而簽訂，業依民法詐欺及贈與規定，於105年11月2
    4日以存證信函撤銷意思表示，並終止兩造間代理銷售、專
    屬授權之繼續性法律關係。另被上訴人持續以權利人身分行
    使系爭美術著作財產權逾5年，亦因時效取得該權利。爰請
    求確認上訴人就系爭美術著作之著作財產權、專屬授權、代
    理銷售關係及著作及圖檔委託銷售酬金請求權不存在等語。
二、上訴人則以：系爭同意書係經被上訴人閱覽並與上訴人員工
    討論後親自簽名，兩造意思表示合致，系爭同意書之標的並
    無不明，亦無顯失公平或違反公序良俗，上訴人未施何詐術
    ，被上訴人亦持續依約履行，並無撤銷權或終止權，所為請
    求無理由等語，資為抗辯。
三、原審判決確認上訴人就系爭美術著作之著作財產權、專屬授
    權、代理銷售關係及著作及圖檔委託銷售酬金請求權不存在
    ，上訴人不服，提起上訴，聲明：㈠原判決廢棄。㈡被上訴人
    第一審之訴駁回。被上訴人則答辯聲明：上訴駁回。　
四、確認法律關係不存在之訴，如被告主張其法律關係存在時，
    應由被告負舉證責任。系爭美術著作為被上訴人所創作，由
    被上訴人享有著作權，被上訴人於100年6月27日在上訴人員
    工譚嬋娟所交付之系爭同意書上簽名，系爭同意書記載被上
    訴人讓與作品之著作權、授與獨家代理銷售權、成交給予40
    %酬金及專屬授權等情，為兩造所不爭執。上訴人主張依系
    爭同意書可證其就系爭美術著作之著作財產權、專屬授權、
    代理銷售關係及委託銷售酬金請求權存在，惟為被上訴人所
    否認，依上開說明，自應由上訴人就上開法律關係存在負舉
    證責任。經查：
　㈠系爭同意書因雙方當事人意思表示不一致而未成立：
　⒈按民法第153條規定：「當事人互相表示意思一致者，無論其
    為明示或默示，契約即為成立。當事人對於必要之點，意思
    一致，而對於非必要之點，未經表示意思者，推定其契約為
    成立，關於該非必要之點，當事人意思不一致時，法院應依
    其事件之性質定之。」又法律行為以意思表示為基礎，意思
    表示由效果意思、表示意思及表示行為三要素構成；效果意
    思，係指表意人期以發生一定法律效果之內部主觀意思，表
    意人所為欠缺效果意思之表示，難認已為意思表示。買賣契
    約之成立，以標的物及價金為要素，倘當事人對此二者之意
    思表示未能一致，其契約難謂已成立（最高法院109年度台
    上字第1431號民事判決參見）。而著作財產權讓與契約、專
    屬授權契約、作品委託代理銷售契約，對於契約必要之點，
    即標的物與轉讓價金、專屬授權金、代理銷售酬金等契約要
    素，雙方意思表示必須一致，否則該等契約即難謂已成立。
　⒉系爭同意書記載：「本人同意授權予全球華人藝術網有限公
    司及林株楠，代理銷售本人已完成及未來所創作之作品，並
    以於全球華人藝術網站內（圖檔製作、上傳、維護等）費用
    由全球華人藝術網有限公司及林株楠共同支付作為授權金。
    本人將作品之著作權及相關檔案資料讓與全球華人藝術網有
    限公司及林株楠，意即全球華人藝術網有限公司及林株楠得
    自行重製、改作、編輯成冊、儲存、販售、授權、經紀代理
    （含數位化）得以自行重製、公開口述、公開播送、公開上
    映、公開演出、公開傳輸、公開展示、改作、編輯、散布及
    出租（含網際網路與實體展售）之。除供不特定人點閱觀覽
    ，亦得自行或轉授權他人將標的作品使用於有體物上，進行
    加工、重製及製成商品出租、販售，上述製作權、衍生著作
    權歸屬於全球華人藝術網有限公司及林株楠所有。本人亦應
    提供標的作品之原實體物，以配合全球華人藝術網有限公司
    及林株楠展示、廣告、租售之用，為持續配合，該同意書視
    同永久有效並無地域之限制。本人曾提供予全球華人藝術網
    有限公司及林株楠之作品、圖檔，如有（含本人）售出，本
    人均願支付依委託銷售佰分之肆拾金額，作為銷售之酬金。
    本人聲明並保證作品全部為本人所自行創作，且未侵害任何
    第三人之智慧財產權。本同意書為專屬授權，若因本同意書
    肇致全球華人藝術網有限公司及林株楠之損失或其他人對全
    球華人藝術網有限公司及林株楠提出賠償請求權或法律訴訟
    時，本人願自行負擔一切民、刑事及所有行政法令上之責任
    ，並賠償全球華人藝術網有限公司及林株楠因此所受之損害
    （包含因此所支出之律師費、訴訟裁判費、和解金、罰款等
    ）。」(見原審卷一第15頁)約定被上訴人委託上訴人代理銷
    售已完成及未來所創作之作品、銷售酬金40%，被上訴人無
    償將作品之著作權及相關檔案資料讓與上訴人，並約定系爭
    同意書為專屬授權。
　⒊有關系爭同意書訂定之經過，證人即全球華人公司員工譚嬋
    娟於原審106年6月19日準備程序證稱：100年6月27日去找劉
    國松是要他簽文建會百大藝術家活動的同意書，不記得當天
    有無帶其他文件，但有親眼看到劉國松簽名，之前沒與劉國
    松見過面，當天不可能跟劉國松說一生的作品全部專屬授權
    給全球華人公司與林株楠，那張同意書是這樣寫的，但其只
    能跟劉國松說簽同意書僅是同意將作品放在網站上，當天去
    的目的就是為了百大藝術家活動，根本沒有談到賣畫的狀況
    ，沒有牽扯到錢的部分，不可能跟劉國松說他自己賣畫要將
    百分之40給全球華人公司，也沒對劉國松說他過去及未來的
    所有作品全部給全球華人公司代理，別人均不得代理，劉國
    松那麼有名，有自己的代理人，其沒有向劉國松拿過原畫，
    只有拿畫冊。離職之前沒有與劉國松談到百大藝術家活動以
    外之其他授權。100年6月27日去找劉國松的目的，就是為了
    文建會的百大藝術家活動，要給劉國松簽百大藝術家的同意
    書等語（見原審卷五第6至9頁），於臺灣臺中地方檢察署（
    下稱台中地檢署）105年度偵續字第396號案件106年7月14日
    偵查中證稱：公司向文建會承包百大藝術家傳記電子書活動
    ，其負責取得藝術家授權並索取畫冊或電子檔。除了百大藝
    術家傳記電子書外，公司也會把藝術家作品放在華人藝術網
    的部落格幫藝術家作宣傳。授權製作百大藝術家傳記電子書
    與在華人藝術網上傳作品是同一份同意書。其只拜訪過劉國
    松一次，是為了百大藝術家活動，當時不可能跟劉國松說要
    他提供美術作品實物交給全球華人公司作展示廣告，因為其
    只是為了作百大藝術家活動，不可能會談到這個，而且劉國
    松當時已經有經紀人，如果是為了販售作品，劉國松不會見
    她。系爭同意書雖記載劉國松所有已經完成及將來作品都要
    授權給全球華人公司，但其只是個員工沒有權利改公司文件
    ，可是其沒有這樣跟藝術家講，不會主動提這塊，當時去負
    責簽署授權書的員工都覺得同意書這樣寫不恰當等語（見前
    審卷一第525至531頁），於108年1月23日法務部調查局中機
    站訊問時供稱：就其認知，系爭同意書就是百年傳記電子書
    計畫的同意書，至於公司事後有沒有追加簽訂同意書其不知
    情。系爭同意書的內容包括藝術家已完成及未來作品都要交
    給林株楠或華藝網公司等，其覺得好像在簽賣身契，所以對
    同意書內容有質疑，但只能依林株楠指示以該同意書是為了
    辦理百年傳記電子書為由讓藝術家同意簽名，這些條款是林
    株楠決定的，其為了餬口只能這麼做。系爭同意書上有一些
    爭議的文字其不會刻意去表述。林株楠指示絕對不能留底給
    藝術家，沒有要求業務員需提醒藝術家們詳細審閱同意書內
    容等語（見前審卷二第582至585頁），同日臺灣臺北地方檢
    察署（下稱台北地檢署）檢察官複訊時供稱：藝術家光簽又
    要找作品給我們，其實花時間在檢視同意書的內容時間不多
    。一般的藝術家要簽同意書也是只有一份我們自己留底，也
    不能留給老師，林株楠有再三強調不能給藝術家留底等語（
    見前審卷二第590頁），於本院106年度民著上字第14號事件
    107年5月14日準備程序時證稱：其是拿公司給的授權書去跟
    老師講，不可能先跟老師溝通完，再回報給公司擬同意書。
    去劉國松家前不可能事先給劉國松看過同意書。其找劉國松
    的目的是百藝，沒有提到請劉國松授權給公司在華藝網的展
    售區上網等語（見前審卷二第163至165頁），然系爭同意書
    內容顯與文建會百大藝術家活動無關，上訴人卻要譚嬋娟於
    100年6月27日以文建會百大藝術家活動為由要被上訴人在系
    爭同意書上簽名，不僅事前未提供系爭同意書給被上訴人，
    於簽約時亦未給被上訴人足夠時間審閱，則上訴人是否確實
    知悉系爭同意書內容顯非無疑，參以被上訴人為享譽國內外
    之知名畫家，其畫作在拍賣市場炙手可熱，104年間更以6,7
    00萬元高價拍出(見原審卷一第16至29頁)，上訴人與被上訴
    人並無親誼關係亦不相識，雙方亦未曾有過商業往來而無任
    何信賴基礎，證人譚嬋娟僅拜訪過劉國松一次，事前未就系
    爭同意書內容與被上訴人磋商，且被上訴人早已有自己的畫
    作代理商，殊難想像在此情形下，被上訴人會毫無緣由地在
    一次見面下，即貿然將自己所有作品之著作權讓與、專屬授
    權給被上訴人，且係無償為之未收取任何對價，此實與一般
    人所認知的正常交易常情有違。是以上等情互核觀之，堪認
    被上訴人主張其當天是為了文建會百大藝術家活動才簽署系
    爭同意書、對於系爭同意書之內容並無認識等語，應足採信
    。
　⒋綜上，上訴人雖由其員工譚嬋娟以系爭同意書向被上訴人提
    出要約，被上訴人亦在系爭同意書上簽名，但被上訴人並無
    委託上訴人代理銷售已完成及未來所創作之作品、無償將作
    品之著作權及相關檔案資料讓與上訴人、將著作權專屬授權
    上訴人之「效果意思」存在，揆諸上開說明，難認兩造間就
    系爭同意書之內容意思表示合致，則系爭同意書自未成立。
　㈡系爭同意書條款係定型化契約且顯失公平而無效：
　⒈按民法第247條之1規定：「依照當事人一方預定用於同類契
    約之條款而訂定之契約，為左列各款之約定，按其情形顯失
    公平者，該部分約定無效：一、免除或減輕預定契約條款之
    當事人之責任者。二、加重他方當事人之責任者。三、使他
    方當事人拋棄權利或限制其行使權利者。四、其他於他方當
    事人有重大不利益者」。又按契約一般條款之約定，與法律
    基本原則或法律任意規定所生之主要權利義務過於偏離，而
    將其風險分配儘移歸相對人負擔，使預定人享有不合理之待
    遇，致得以免除或減輕責任，再與契約中其他一般條款綜合
    觀察，其雙方之權利義務有嚴重失衡之情形者，自可依民法
    第247條之1第1款之規定，認為該部分之約定係顯失公平而
    屬無效（最高法院104年度台上字第472號民事判決參照）。
　⒉系爭同意書之內容與上訴人於100年5月至12月間向多達100位
    藝術家取得之同意書相同（見本院卷二第73至177頁），為
    上訴人片面提出，應屬預定用於同類契約之條款而訂定之定
    型化契約。系爭同意書第1段約定授權代理銷售之範圍包含
    被上訴人當時「已完成」及「未來所創作」之作品，且無期
    間之限制；第2段約定上訴人不需支付任何對價，即取得被
    上訴人所有畫作之著作財產權；第3段約定被上訴人應配合
    提供作品的實體物供上訴人展示、廣告、租售之用，且為永
    久有效並無地域限制，且未約定被上訴人就該等利用行為獲
    得任何合理之對價；第4段約定被上訴人如有提供作品、圖
    檔經售出者，須給付上訴人銷售金額的40%作為酬金；第5段
    約定上訴人基於專屬授權甚至可以排除被上訴人自己之利用
    行為，且該專屬授權未約定合理之授權金，如造成上訴人之
    損失時，被上訴人應負擔義務或賠償責任。由上可知，系爭
    同意書各條款顯係極大程度地加重被上訴人應負擔之義務及
    責任，並使其拋棄所有權利之主張；相對地，上訴人實質上
    並未負擔任何契約上之義務或責任，卻享受顯不相當之鉅額
    利益，依一般社會通念及市場交易情形，系爭同意書全部條
    款均有雙方之權利義務嚴重失衡之情形者，是被上訴人主張
    縱系爭同意書成立，然依民法第247條之1規定，其約定亦應
    屬自始、全部無效等語，亦屬有理。
　㈢被上訴人業已合法撤銷其意思表示，兩造間系爭同意書之契
    約關係不存在：
　⒈按因被詐欺或被脅迫而為意思表示者，表意人得撤銷其意思
    表示。民法第92條第1項前段定有明文。該所稱詐欺，係指
    對表意人意思形成過程屬於重要，而有影響之不真實事實，
    為虛構、變更或隱匿之行為，故意表示其為真實，使表意人
    陷於錯誤、加深錯誤或保持錯誤者而言(最高法院111年度台
    上字第176號民事判決參照)。又其不以積極之欺罔行為為限
    ，若在法律上、契約上或交易之習慣上就某事項負有告知義
    務而予隱瞞者，即係違反告知義務，而具有違法性。所稱交
    易習慣上負有告知義務之事項，係指依交易慣例會影響相對
    人締約意願之事項。
　⒉查除系爭同意書外，被上訴人另有於100年9月6日簽署「『臺
    灣百年藝術家傳記電子書』授權同意書」（見前審卷二第521
    頁），其上記載「甲方(即劉國松)同意無償提供五件藝術創
    作圖檔、簡資歷文稿等相關資料，授權乙方(即全球華人藝
    術網有限公司)、財團法人中華民國建國一百年基金會、行
    政院文化建設委員會，供『台灣百年藝術家傳記電子書』製作
    、活動宣傳使用。...」(見前審卷二第521頁)，相較之下，
    系爭同意書則無一提及與文建會活動有關之文字，由此可知
    ，上訴人承包文建會百年藝術家活動所需之被上訴人授權書
    應為100年9月6日「『臺灣百年藝術家傳記電子書』授權同意
    書」而非系爭同意書。然上訴人利用承辦文建會百年藝術家
    活動機會，指示公司員工譚嬋娟以辦理該活動為由拜訪被上
    訴人，並故意交付內容與該活動無關之系爭同意書要求被上
    訴人簽名，且於被上訴人簽署系爭同意書時不僅虛偽表示系
    爭同意書是為了文建會活動所需，還刻意隱瞞系爭同意書上
    代理銷售、無償讓與著作財產權及專屬授權等依交易慣例會
    影響相對人締約意願之交易重大事項，不僅有積極之欺罔行
    為，亦有違反告知義務之隱匿行為，致使被上訴人誤以為系
    爭同意書為文建會百年藝術家活動授權書而簽名，揆諸上開
    說明，被上訴人主張其係受詐欺而為意思表示，自屬可採，
    則被上訴人依民法第92條第1項規定撤銷受詐欺所為意思表
    示，即屬有據。
　⒊按前條之撤銷，應於發見詐欺後一年內為之。但自意思表示
    後經過十年，不得撤銷。民法第93條定有明文。被上訴人主
    張因上訴人林株楠指使譚嬋娟不得將系爭同意書留底給被上
    訴人，其後於林株楠另案被訴侵害著作權案件中，台中地檢
    署亦未予被上訴人閱覽，直至本院105年度民著訴第50號事
    件中，上訴人寄送105年11月7日書狀時始獲悉系爭同意書存
    在等情，有譚嬋娟前開證詞及台中地檢署104年度偵字第142
    30號105年2月23日訊問筆錄可證（見本院卷二第505頁），
    自堪信為真實，則被上訴人於105年11月24日委託律師寄發
    存證信函通知撤銷其受詐欺之意思表示（見原審卷三第16至
    21頁），未逾民法第93條規定之除斥期間。準此，上訴人主
    張系爭同意書縱成立且有效，亦因被上訴人已合法撤銷受詐
    欺所為之意思表示而自始不生效力等語，亦屬可採。
  ㈣上訴人雖稱：證人譚嬋娟曾證稱被上訴人有就佣金部分特別
    詢問，且由譚嬋娟工作日誌可知被上訴人確實詳閱了解同意
    書內容後始簽署系爭同意書云云。惟被上訴人已否認譚嬋娟
    工作日誌之形式及實質上之真實性(見前審卷二第199頁)，
    自應由上訴人舉證證明其真正。觀諸上訴人於前審及本院所
    提譚嬋娟100年6月27日工作日誌電子檔資料，前者記載「劉
    國松老師人非常謙虛客氣，對同意書內容問得很仔細，老師
    很認同公司理念有跟公司簽專屬授權書，我希望還有機會能
    採訪他針對當代水墨他的見解」(見前審卷二第87頁)，後者
    記載「劉國松老師人非常謙虛客氣，老師很認同公司理念有
    跟公司簽專屬授權書，我希望還有機會能採訪他針對當代水
    墨他的見解」(見本院卷三第37頁)，兩者相較，前者顯然多
    了「對同意書內容問得很仔細」文字，顯見該工作日誌可輕
    易修改，真實性當屬有疑，自難採為有利上訴人之認定。至
    證人譚嬋娟雖於本院106年度民著上字第14號事件107年5月1
    4日準備程序時證稱：100年6月27日劉國松有沒有仔細看系
    爭同意書內容，其忘記了，但劉國松有問40、60拆帳的事。
    我有跟他解釋這是賣畫的機制等語（見前審卷二第69至71頁
    ），惟證人譚嬋娟於106年6月19日在原審作證時已明確證稱
    100年6月27日當天重點是要講文建會百年藝術家傳記電子書
    的事，劉國松那麼有名已經有自己的代理人，當時根本未談
    及賣畫的事，沒有牽涉到錢、也未提到賣畫要將40%給公司
    等語，於台中地檢署106年7月14日偵查中亦再次強調其拜訪
    劉國松目的是為了百大藝術家活動，自不可能談到要劉國松
    提供畫作供展示廣告，當時劉國松已經有經紀人，如果是為
    了販售作品劉國松不會見她等語，既然譚嬋娟當時只為了文
    建會活動而未提及賣畫及錢的事，怎可能會與被上訴人討論
    40、60之賣畫機制？是其於事後翻異前詞，改稱有跟劉國松
    說明40、60為賣畫機制之證詞，要非可採，亦不足做為有利
    上訴人之認定。
  ㈤上訴人又稱：百年藝術家遴選會議於100年8月10日始選定100
    位藝術家，被上訴人並於100年9月6日簽署寄回「『臺灣百年
    藝術家傳記電子書』授權同意書」，是證人譚嬋娟於100年6
    月27日前往拜訪被上訴人時，尚不知悉誰將獲選為百年藝術
    家，絕無可能係要求被上訴人簽署百年藝術家活動之授權書
    ，而是為上訴人談授權。且百年藝術家活動只需提供5幅圖
    檔，惟被上訴人在100年8月21日已交付73幅作品圖檔，顯係
    履行系爭同意書之義務云云。惟查：
　⒈證人譚嬋娟於法務部調查局中供稱：在文建會與公司簽訂補
    助計畫後，林株楠就指示其等業務人員先行聯繫藝術家，印
    象中百年傳記電子書計畫的藝術家遴選作業應該是100年8月
    ，為何要提前作業要問陳姿彣比較清楚(見前審卷二第580至
    581頁)，證人陳姿彣於本院106年度民著上字第14號事件則
    證稱：譚嬋娟與其在100年4月到9月間，拜訪藝術家簽署同
    意書，都是為了百年藝術家活動，藝術家名單是公司給的，
    公司說藝術家人很多，所以其等從4月起就開始跟藝術家接
    觸，是為了百年藝術家的電子書活動目的去的等語（見前審
    卷二第79至80頁），由此可知，上訴人於100年4月起即以文
    建會百年藝術家活動名義指示員工接洽藝術家，證人譚嬋娟
    並已明確證稱100年6月27日係為了百年藝術家活動前去拜訪
    被上訴人，故上訴人抗辯譚嬋娟並非與劉國松接洽文建會活
    動而是為公司談授權云云，顯無足採。至上訴人雖於100年8
    月17日通知被上訴人獲選百大藝術家並請求被上訴人授權，
    被上訴人遂於同年9月6日簽署「『臺灣百年藝術家傳記電子
    書』授權同意書」並寄回給上訴人（見前審卷二第397頁、第
    521頁），然系爭同意書內容既與文建會百年藝術家活動毫
    無關聯，上訴人當然須向被上訴人取得該活動之授權書始能
    履行該專案，又被上訴人手中既未留存系爭同意書可資核對
    ，且通常辦理活動所需授權書有時不只一份，則被上訴人主
    觀上認知6月與9月所簽屬之文件均係為文建會百年藝術家活
    動所需，亦與常情無違，自難憑此即認定被上訴人對系爭同
    意書之內容有所認識。
　⒉再者，證人譚嬋娟於臺中地檢署105年度偵續字第396號案件
    證稱：公司向文建會承包這個案件，其與藝術家聯繫到他們
    家中索取相關藝術品的畫冊或電子檔案來做後續宣傳及上傳
    ，而宣傳及上傳都需藝術家同意，才需藝術家簽署同意書。
    藝術家同意之後，他的作品就一定會放在網站，就會連結到
    華人藝術網有限公司的部落格，如果客戶因為百大活動認識
    到藝術家，想要認識藝術家更多作品，就可以連結到部落格
    看其他作品，這也是幫藝術家做很好的宣傳。百年藝術家的
    案子只會選擇5件作品，其他的作品都是連結到華人藝術網
    有限公司的部落格上介紹個人畫家，劉國松交付這些畫冊就
    是同意讓其上傳（見前審卷一第525至531頁），顯見被上訴
    人即使提供超過5件作品，充其量也僅是為了單純增加作品
    曝光度而已，實與讓與著作財產權、專屬授權、委託代理銷
    售等毫無關連，無從憑此即認被上訴人係為履行系爭同意書
    之義務。
  ㈥上訴人復謂：被上訴人於文建會活動結束後仍交付上訴人公
    司員工黃秋燕兩本畫作，且全球華人藝術網已於展售區為被
    上訴人代理銷售畫作，黃秋燕並列印網頁展售內容供被上訴
    人閱覽修改，顯見被上訴人不僅知悉系爭同意書內容且亦陸
    續履約云云。查上訴人公司承辦文建會百年藝術家活動之專
    案期間為100年3月24日至同年11月30日止，而上訴人公司員
    工黃秋燕曾於101年5月14日拜訪被上訴人，被上訴人交付「
    一個東西南北人-劉國松80回顧展」、「水墨縱橫-白線的張
    力」兩本畫冊予黃秋燕，黃秋燕並於101年5月14日手寫便箋
    記載「附上《臺灣百年藝術家傳記》文稿展售區作品清單，以
    利老師修改，謝謝！另，老師來台中時，務必與我聯絡喔！
    文稿、畫冊、同意書再麻煩老師了！」（見原審卷四第39頁
    ），為兩造所不爭執。有關黃秋燕與被上訴人上開接洽經過
    ，證人黃秋燕於108年1月23日法務部調查局中機站訊問時供
    稱：其101年到上訴人公司擔任業務人員，工作內容是確認
    藝術家提供給公司為建國百年所編撰的資料是否正確、諮詢
    藝術家是否願意提供藝術品放在網站增加曝光度，若作品有
    售出由公司獲50%價金，另徵詢有無意願參與公司為藝術家
    編撰的多媒體電子有聲書(見前審卷四第66頁)，於本院110
    年11月22日準備程序證稱：其只拜訪過劉國松一次，當天帶
    同意書與交付資料簽收單給劉國松，同意書是要請劉國松同
    意讓公司幫他做電子書、提供作品曝光且售出給公司50%利
    潤，劉國松表示要看完同意書再決定要不要簽同意書的內容
    ，但事後劉國松沒有簽回同意書。簽收單載明劉國松100年8
    月21日前有交付作品圖檔73張，這是公司先打好的，該73張
    圖檔不是交給其。當天劉國松交付兩本書給其帶回公司掃描
    ，只是單純讓作品在網頁上增加曝光率而已，其有向劉國松
    說明作品放在網路上，是免費提供一個空間幫藝術家作宣傳
    。印象中其拜訪劉國松時，全球華人藝術網尚未在網站展售
    區代理銷售劉國松畫作。手寫便箋記載「附上《臺灣百年藝
    術家傳記》文稿展售區作品清單，以利老師修改」，所謂的
    「《臺灣百年藝術家傳記》文稿展售區作品清單」指的是文化
    部百年藝術家電子書中有關劉國松的作者經歷介紹及作品，
    其印出紙本以利劉國松修改。至於其101年5月15日工作日誌
    提到「公司還須要給老師放到網站上的作品名單，想要作刪
    減」，是因為劉國松有交給公司73張圖檔，劉國松想知道放
    在公司網站上的作品有哪些，若他不想要哪些作品在網路上
    曝光，他想做刪減等語（見本院卷一第278至294頁），足見
    被上訴人在文建會活動結束後又交付兩本作品給證人黃秋燕
    ，僅是單純為了讓作品在網頁上增加曝光率而已，並非為了
    履行系爭同意書，且黃秋燕拜訪被上訴人時，全球華人藝術
    網尚未在展售區銷售被上訴人畫作，而被上訴人只是想了解
    之前交給上訴人之73張圖檔有哪些被放在網路上曝光，實與
    代理銷售畫作無涉，另黃秋燕提供給被上訴人修改之「《臺
    灣百年藝術家傳記》文稿展售區作品清單」是文建會電子書
    中作者經歷及作品介紹，非全球華人藝術網展售區中被上訴
    人作品清單，是上訴人上開主張與事實不符，自不足採。
五、綜上所述，被上訴人請求確認上訴人就被上訴人所創作如原
    審判決書附表所示美術著作之著作財產權、專屬授權、代理
    銷售關係、著作及圖檔委託銷售酬金請求權不存在，為有理
    由，應予准許。從而，原審所為上訴人敗訴之判決，並無不
    合。上訴論旨指摘原判決不當，求予廢棄改判，為無理由，
    應駁回其上訴。
六、本件事證已臻明確，兩造其餘攻擊防禦方法及所提證據，經
    本院斟酌後，認均不足以影響本判決之結果，爰不逐一詳予
    論駁，併此敘明。
七、據上論結，本件上訴為無理由，依智慧財產案件審理法第1
    條，民事訴訟法第449條第1項、第78條，判決如主文。
中　　華　　民　　國　　111 　年　　4 　　月　　28　　日
                           智慧財產第一庭
                            審判長法　官　李維心
                                  法　官　陳端宜
                                  法　官　蔡如琪
以上正本係照原本作成。
如不服本判決，應於收受送達後20日內向本院提出上訴書狀，其
未表明上訴理由者，應於提出上訴後20日內向本院補提理由書狀
(均須按他造當事人之人數附繕本)，上訴時應提出委任律師或具
有律師資格之人之委任狀；委任有律師資格者，應另附具律師資
格證書及釋明委任人與受任人有民事訴訟法第466 條之1 第1項
但書或第2 項( 詳附註) 所定關係之釋明文書影本。如委任律師
提起上訴者，應一併繳納上訴審裁判費。
中　　華　　民　　國　　111 　年　　5 　　月　　9 　　日
 　　　　　　　　　　　　　　     書記官　邱于婷
附註：
民事訴訟法第466條之1(第1項、第2項)
對於第二審判決上訴，上訴人應委任律師為訴訟代理人。但上訴
人或其法定代理人具有律師資格者，不在此限。
上訴人之配偶、三親等內之血親、二親等內之姻親，或上訴人為
法人、中央或地方機關時，其所屬專任人員具有律師資格並經法
院認為適當者，亦得為第三審訴訟代理人。